臺灣臺南地方法院刑事判決　　　　　　　93年度訴字第1238號
公　訴　人　臺灣台南地方法院檢察署檢察官
被　　　告　未○○　男　27歲.
指定辯護人　本院公設辯護人丙○○
上列被告因強盜等案件，經檢察官提起公訴（九十三年度偵緝字
第九一五、九一六號），本院判決如下：
    主    文
未○○連續損壞他人之車輛輪胎，足以生損害於他人，累犯，處
有期徒刑肆月，扣案之水果刀壹把沒收。又竊盜，因脫免逮捕，
而當場施以強暴，累犯，處有期徒刑伍年貳月。應執行有期徒刑
伍年肆月，扣案之水果刀壹把沒收。
    事    實
一、未○○前因搶奪、竊盜、恐嚇、妨害自由等案件，分別經臺
    灣高等法院臺南分院及本院判處有期徒刑一年、八月、六月
    、三月確定，並定應執行有期徒刑二年四月，而於民國（下
    同）九十三年一月十四日執行完畢。
二、詎其仍不知悛悔，於九十三年六月二十九日十五時三十分許
    ，在台南縣永康市○○路一五四巷十八弄四號前，以其所有
    之水果刀一把，刺破損壞如附表編號一至六、八、九、十一
    至十三所示之人所有如附表所示車號車輛之輪胎，足以生損
    害於上述之人。嗣經卯○○當場發現，報警查獲上情，並扣
    得上述水果刀一把。
三、未○○另於九十三年七月七日十六時許（公訴人誤載為六時
    十分許），進入台南市○○區○○路九七之十三號關稅總局
    燈塔宿舍內（無故侵入他人住宅部分，未據告訴），徒手竊
    取己○○所有之取孔鎢鋼鑽頭一組、鑽頭夾具二個、鑽頭拆
    卸工具二支。未○○得手後復進入上址二樓時，為當時在屋
    內之丑○○發現，丑○○由放置在未○○所穿著的長褲口袋
    內的物品露出「啟訓」二字，判斷其為竊賊而喝令其不要走
    ，未○○不聽丑○○制止逕自下樓離去，丑○○乃隨其下樓
    並呼喊當時在三樓之己○○一同追捕未○○。當丑○○與己
    ○○追躡至台南市○○區○○路七五巷二二弄十九號前時，
    未○○為脫免逮捕，突然從騎樓內吧檯衝出，手持一節長約
    十五公分、寬約零點五至一公分之雨傘傘骨，當場施強暴做
    勢刺擊丑○○與己○○。丑○○與己○○見未○○手持尖狀
    金屬物，以為未○○持兇器意圖行兇，見狀逃跑，未○○仍
    緊追丑○○至人多處方始離去。嗣經丑○○與己○○報警，
    於同日十六時三十分許，為警在台南市○○區○○路六二四
    號前查獲未○○，自未○○身上起出鑽頭拆卸工具二支，並
    循線在台南市○○路七五巷二二弄十九號騎樓吧檯內及同路
    九七之十三號圍牆內草地上分別起出鑽頭夾具二個及取孔鎢
    鋼鑽頭一組。
四、案經卯○○等十一人訴由台南縣警察局永康分局報告，以及
    台南市警察局第四分局報告台灣台南地方法院檢察署檢察官
    偵查起訴。
    理    由
一、訊據被告未○○對於其於九十三年六月二十九日持水果刀刺
    破損壞如附表編號一至六、八、九、十一至十三所示之人所
    有如附表所示車號車輛之輪胎之事實坦承不諱，惟否認有何
    準強盜之犯行，辯稱：伊並未於九十三年七月七日十六時許
    侵入台南市○○區○○路九七之十三號關稅總局燈塔宿舍內
    行竊。警察自其身上起出之鑽頭，乃自家中攜帶外出，並非
    贓物。也未持鐵條攻擊丑○○及己○○云云。另公設辯護人
    為被告辯稱：證人丑○○與己○○均稱有一段時間沒有看到
    被告，因此本案縱認被告有施強暴或脅迫之行為，亦不符合
    刑法第三百二十九條所稱「當場」之要件等語。
二、經查：
  (一)毀損部分：
    上開毀損之犯罪事實，業據被告未○○於警詢、偵訊及本院
    審理中坦承不諱，核與告訴人即如附表編號一至六、八、九
    、十一至十三所示之人所指述情節相符，復有扣案之水果刀
    乙把、車損照片十四張附卷可稽。本件被告毀損部分事證明
    確，其犯行堪予認定。
  (二)準強盜部分：
    訊據被告固坦承持有上揭鑽頭拆卸工具，惟矢口否認有何竊
    盜或準強盜犯行。經查：
    1.證人丑○○於本院結證稱：約下午二、三點，己○○在三
      樓，伊在二樓房間，看到一位陌生人經過客廳出現在伊房
      門口，伊問他有什麼事，他沒有回答，伊看到該陌生人口
      袋鼓鼓的，就跟著陌生人下樓，該陌生人就是庭上的被告
      ，因為看他口袋鼓鼓的，工具在他口袋，從側面看得到上
      面有寫「啟訓」二個字，伊請他拿出來，他不理，伊跟他
      到門口，才叫己○○下來，己○○並沒有馬上下來，伊一
      面喊一面跟著小偷出去，看到他把一邊口袋裡的東西丟回
      宿舍圍牆內的草坪上，．．．後來在泡沫紅茶店的攤位後
      面地上及關稅總局宿舍的草地上，各找到一些工具，在關
      稅總局宿舍草地上找到的工具就是被告從他口袋丟出的東
      西，在泡沫紅茶店前找到的東西是二個鑽頭，．．．取孔
      鎢鋼鑽頭有用一個紅色塑膠盒子裝著，盒子上面有寫「啟
      訓」二個字，這個鑽頭是被告丟的沒有錯，另外那二個在
      泡沫紅茶店找到的鑽頭，因為泡沫紅茶店當天沒有營業，
      被告從泡沫紅茶店那邊出來，所以伊才肯定認為那二個鑽
      頭是被告拿的等語（見本院九十四年六月十四日審理筆錄
      第四頁至第六頁）。證人己○○於本院結證稱：約在下午
      二、三點時，伊聽到樓下喊抓賊，伊從樓上探頭看了一下
      之後就跑下去，到大門的時候，沒有看到人，在宿舍草地
      上也沒有看到人，但有看到伊那個用紅色塑膠盒裝的東西
      從圍牆外飛進來，．．．，贓物認領保管單上取孔鎢鋼鑽
      頭工具一組，是在圍牆內草坪上找到的，鑽頭夾具二個是
      在泡沫紅茶店吧檯那邊找到的，至於鑽頭拆卸工具二支是
      後來在警察局警察從被告口袋裡拿出來的，但被告說是他
      的，伊可以確定保管單上面的東西是伊的，因為上面的東
      西都有伊名字，這些東西原來是放在工具箱裡面，失竊當
      時還有其他的鑽頭在工具箱內，伊只帶了電鑽去三樓，其
      他的工具擺在一樓，找回來失竊補報單上面的這些工具以
      後，伊整組的電鑽零件就沒有缺少了等語（見本院九十四
      年六月十四日審理筆錄第九頁至第十頁）。依上開證人丑
      ○○證詞，證人既是近距離目擊被告，且見被告口袋中有
      紅色塑膠盒裝之鎢鋼鑽頭，丑○○追出後，被告即將紅色
      塑膠盒裝之鎢鋼鑽頭丟棄於圍牆內草坪，亦有現場照片可
      證。警方並從被告身上取出鑽頭拆卸工具二支，適與證人
      己○○之電鑽合成一組，足認證人指證被告下手行竊乙節
      ，與事實相符，應可採信。被告辯稱伊家中有相同之電鑽
      工具，惟被告當天既是外出拜拜（本院審理中辯詞，見九
      十四年六月十四日審理筆錄）或到海邊遊玩（偵查中辯詞
      ，見台灣台南地方法院檢察署九十三年度偵字第七二０二
      號卷第五頁），並非外出工作，自無攜帶電鑽拆卸工具之
      理；且被告僅攜帶電鑽工具組之一部分零件，亦無功用。
      被告辯稱伊身上取出之拆卸工具為伊所有云云，顯為事後
      卸責之詞，並無足採。
    2.次查，證人丑○○於本院結證稱：我看到該陌生人口袋鼓
      鼓的，就跟著他下樓，該陌生人就是庭上的被告，因為看
      他口袋鼓鼓的，工具在他口袋，從側面看得到上面有寫「
      啟訓」二個字，我請他拿出來，他不理，我跟他到門口，
      一面喊一面跟著小偷出去，己○○就下樓，轉個彎之後就
      沒有看到被告了。後來跟己○○一起去找，經過宿舍旁的
      泡沫紅茶店都沒有找到，再走五十公尺還是沒有找到，原
      本打算放棄尋找被告，折回往回走時，在泡沫紅茶店前面
      ，被告就衝出來，手上拿了一把金屬的東西朝我們衝過來
      ，作勢要刺，我們就回頭跑給他追，．．．，我們沒有看
      到被告的時間不會超過一分鐘等語（見本院九十四年六月
      十四日審理筆錄第四頁至第六頁）。證人己○○於本院亦
      證稱：我走出大門碰到丑○○，丑○○說有人進來偷東西
      ，我們就一直往東找，到達靈濟殿問那邊的人說沒看到，
      又往回走，到宿舍旁邊一棟鐵厝，快要到的時候，看到被
      告衝出來手上拿著尖尖的東西，在陽光下會閃閃發亮，並
      且高舉，作勢要攻擊我們，那時距離很近，約五、六十公
      分左右，我們都嚇一跳往回退，跑給他追，我們一起跑，
      當時我在左邊，我與丑○○分開跑，但被告沒有追我，是
      一直追著丑○○跑到廟那邊去等語（見本院九十四年六月
      十四日審理筆錄第九頁至第十頁）。證人丑○○既是近距
      離目擊被告行竊經過，與己○○同在近距離遭被告作勢刺
      擊，並反遭被告追逐，印象深刻，自無誤認之理。此外，
      復有雨傘傘骨一節扣案足證。被告辯稱伊未持鐵器作勢刺
      擊丑○○、己○○云云，顯非足採。
    3.再按竊盜或搶奪因防護贓物、脫免逮捕或湮滅證據而當場
      施以強暴、脅迫者，以強盜論，為刑法第三百二十九條所
      明定。所謂當場，除犯罪行為之現場及其附近外，即已離
      盜所而尚在他人跟蹤追躡者，不論距離遠近，亦不論是否
      因其他障礙，於極短時間內無法以目視尋得蹤跡，均不失
      為當場（最高法院九十一年台上字第六六三０號判決參照
      ）。查被告於丑○○兩人追躡過程中，雖曾短暫躲藏於泡
      沬紅茶店內之吧檯後，未被發覺。惟被告於丑○○、己○
      ○折返時，自躲藏處跳出，持雨傘傘骨作勢刺擊，主觀上
      顯係誤認丑○○、己○○兩人已發現其藏身之處，故為脫
      免逮捕，方以手持雨傘傘骨偽裝兇器之方式，作勢刺擊。
      被告對丑○○、己○○作勢刺擊當場，就在被告行竊之海
      關宿舍旁邊巷內，有現場圖一份在卷可稽。丑○○、己○
      ○發見被告行竊後追出，欲逮捕被告，仍在追躡逮捕過程
      當中。被告主觀上為脫免逮捕，於距離行竊後不到一分鐘
      之極短暫時間內，在行竊地點旁之巷道內，持傘骨偽裝兇
      器作勢刺擊正在進行追躡逮捕之丑○○、己○○兩人，無
      論時間、空間，均可認為係在竊盜之當場。公設辯護人為
      被告辯護稱：丑○○與己○○有一段時間未見到被告，已
      不符合準強盜罪之「當場」要件云云，亦非可採。
    4.此外，並有失竊補報單、贓物認領保管單各一紙、照片四
      張附卷可稽。事證明確，被告犯行洵堪認定。
二、核被告所為事實欄二部分之行為，係犯刑法第三百五十四條
    毀損罪，而被告先後刺破損壞如附表編號一至六、八、九、
    十一至十三所示之人所有如附表所示車號車輛之輪胎，雖其
    數個行為在時間、場所上極為密切接近，惟侵害不同被害人
    之財產法益，核與接續犯之要件不符（最高法院九十年度台
    上字第九０一號判決參照），且被告上揭毀損犯行，時間緊
    接，觸犯構成要件相同之罪，顯係基於概括犯意為之，為連
    續犯，應依刑法第五十六條之規定，論以一罪，並加重其刑
    。又被告行竊後，為脫免逮捕，手持雨傘傘骨作勢刺擊，間
    接對於人之身體施以暴力，壓制被害人丑○○、己○○之抗
    拒，當場施以強暴行為（最高法院八十二年度台上字第三八
    四二號判決參照），所為係犯刑法第三百二十九條準強盜罪
    。起訴書認被告此一部分之犯行，應構成同法第三百三十條
    第一項、第三百二十九條之加重準強盜罪。惟被告固持長約
    十五公分、寬約零點五至一公分之雨傘傘骨一節，做勢刺擊
    丑○○與己○○，然並無證據證明被告攜帶該節傘骨竊盜。
    且雨傘傘骨雖為鋁製材質，惟質地脆弱，客觀上亦不足以充
    當兇器使用。該節傘骨應係被告為脫免逮捕，隨地撿拾偽裝
    兇器以刺擊丑○○與己○○之物。公訴人認被告此一部分涉
    犯加重準強盜罪，尚有未洽，起訴法條應予變更。被告所犯
    連續毀損罪與準強盜罪兩罪，犯意各別，罪名不同，應分論
    併罰。另被告前因搶奪、竊盜、恐嚇、妨害自由等案件，分
    別經臺灣高等法院臺南分院及本院判處有期徒刑一年、八月
    、六月、三月確定，並定應執行有期徒刑二年四月，而於九
    十三年一月十四日執行完畢，有臺灣高等法院被告全國前案
    紀錄表一紙在卷可徵，被告於有期徒刑執行完畢後五年內，
    再犯本案有期徒刑以上之罪，為累犯，以上二罪均依刑法第
    四十七條規定加重其刑，並就所犯毀損罪部分遞加重其刑。
    爰審酌被告竟僅因一時個人情緒原因即刺破損壞如附表編號
    一至六、八、九、十一至十三所示之人所有如附表所示車號
    車輛之輪胎，造成上述之人損害非輕，且其年輕力壯不思循
    正途賺取財物謀生，反進入他人住宅內竊取被害人財物，甚
    至於被害人發覺後，於遭追捕時，竟僅因欲脫免逮捕，即臨
    時隨地撿取金屬物對被害人施強暴行為，導致被害人心理受
    壓制，其行為已升高至準強盜層次，暨考其犯罪動機、目的
    、手段、被害人所受損害及被告犯後僅坦承毀損部分犯行，
    全盤飾詞否認準強盜犯行，顯毫無悔改之意等一切情狀，分
    別量處如主文所示之刑，並定其應執行之刑。末查，扣案之
    水果刀一把，為被告所有供犯罪所用之物，業據被告供承在
    卷，應依刑法第三十八條第一項第二款規定宣告沒收；至扣
    案之雨傘傘骨一節，應係被告臨時隨地撿取，並無證據證明
    係被告所有，爰不另為沒收之諭知。
三、另被告於九十三年六月八日亦犯毀損罪及準強盜罪，經臺灣
    高雄地方法院以九十三年度訴字第二九二九號判決判處有期
    徒刑五年六月等情，有同院九十三年度訴字第二九二九號判
    決書一份在卷可稽。被告於九十三年六月八日及同年七月七
    日（本案）各犯準強盜罪，時間固然緊接，所犯罪名亦復相
    同。惟被告均係竊盜後遭發覺後，為脫免逮捕始當場施以強
    暴。被告主觀上脫免逮捕之犯意，顯係因遭人發覺後臨時起
    意為之，前案兩案並無概括犯意之連續犯關係，併為敘明。
據上論斷，應依刑事訴訟法第二百九十九條第一項前段、第三百
條，刑法第五十六條、第三百二十九條、第三百二十條第一項、
第三百五十四條、第五十一條第五款、第四十七條、第三十八條
第一項第二款，罰金罰鍰提高標準條例第一條前段，判決如主文
。
本案經檢察官庚○○到庭執行職務。
中　　華　　民　　國　　94　　年　　6 　　月　　28　　日
　　　　　　　　　刑事第五庭  審判長法  官  林英志
                                    法  官  包梅真
                                    法　官　張家瑛
以上正本證明與原本無異。
如不服本判決，應於判決送達後十日內，向本院提出上訴狀。
　　　　　　　　　　　　　　    　　書記官　許悉愛
中　　華　　民　　國　　94　　年　　7 　　月　　5 　　日
附錄所犯法條：
中華民國刑法第三百五十四條
毀棄、損壞前二條以外之他人之物或致令不堪用，足以生損害於
公眾或他人者，處二年以下有期徒刑、拘役或五百元以下罰金。
中華民國刑法第三百二十九條
竊盜或搶奪，因防護贓物、脫免逮捕或湮滅罪證，而當場施以強
暴脅迫者，以強盜論。
中華民國刑法第320條
(普通竊盜罪、竊佔罪)
意圖為自己或第三人不法之所有，而竊取他人之動產者，為竊盜
罪，處 5 年以下有期徒刑、拘役或 500 元以下罰金。
意圖為自己或第三人不法之利益，而竊佔他人之不動產者，依前
項之規定處斷。
前二項之未遂犯罰之。
附表：
 　┌──┬──────┬───────┬──────┐
　 │編號│告訴人即被害│告訴人所有車輛│損壞輪胎位置│
　 │　　│人姓名　　　│之車號　　　　│　　　　　　│
　 ├──┼──────┼───────┼──────┤
　 │一　│卯○○　　　│六二一０─ＧＶ│左後車輪　　│
　 │　　│　　　　　　│自小客車　　　│　　　　　　│
　 ├──┼──────┼───────┼──────┤
　 │二　│壬○○　　　│五Ｋ─五一０六│左前車輪　　│
　 │　　│　　　　　　│自小客車　　　│左後車輪　　│
　 ├──┼──────┼───────┼──────┤
　 │三　│甲○○　　　│ＶＪＩ─四八七│後車輪　　　│
　 │　　│　　　　　　│輕機車　　　　│　　　　　　│
　 ├──┼──────┼───────┼──────┤
　 │四　│午○○　　　│三Ａ─九四０六│左前車輪　　│
　 │　　│　　　　　　│自小客車　　　│左後車輪　　│
　 ├──┼──────┼───────┼──────┤
　 │五　│戊○○　　　│六四八六─ＧＫ│右後車輪　　│
　 │　　│　　　　　　│自小貨車　　　│　　　　　　│
　 ├──┼──────┼───────┼──────┤
　 │六　│巳○○　　　│ＩＫＬ─０七八│前車輪　　　│
　 │　　│　　　　　　│重機車　　　　│後車輪　　　│
　 ├──┼──────┼───────┼──────┤
　 │七　│辰○○（撤回│ＵＧ─七０四三│左後車輪　　│
   │    │告訴，此部分│              │            │
   │    │未起訴）    │              │            │
　 ├──┼──────┼───────┼──────┤
　 │八　│乙○○　　　│ＷＨＳ─五七二│前車輪　　　│
　 │　　│　　　　　　│輕機車　　　　│後車輪　　　│
　 ├──┼──────┼───────┼──────┤
　 │九　│子○○　　　│ＲＭ─四八三六│左前車輪　　│
　 │　　│　　　　　　│自小客車　　　│左後車輪　　│
　 ├──┼──────┼───────┼──────┤
　 │十　│癸○○（未據│ＬＷ五─五一０│前車輪　　　│
　 │　　│告訴，此部分│重機車　　　　│後車輪　　　│
　 │　　│未起訴）　　├───────┼──────┤
　 │　　│　　　　　　│ＴＭＢ─一八六│前車輪　　　│
　 │　　│　　　　　　│輕機車　　　　│　　　　　　│
　 ├──┼──────┼───────┼──────┤
　 │十一│辛○○　　　│ＨＫ─一六七七│左前車輪　　│
　 │　　│　　　　　　│自小客車　　　│左後車輪　　│
　 ├──┼──────┼───────┼──────┤
　 │十二│寅○○　　　│七八五一─ＪＤ│左前車輪　　│
　 │　　│　　　　　　│自小客車　　　│左後車輪　　│
　 ├──┼──────┼───────┼──────┤
　 │十三│丁○○　　　│三Ｓ─一五三五│左前車輪　　│
　 │　　│　　　　　　│自小客車　　　│左後車輪　　│
　 └──┴──────┴───────┴──────┘
